臺灣高等法院高雄分院民事判決　　　　 96年度勞再易字第1號
再審原告　　甲○○
再審被告　　東寶大樓管理委員會
法定代理人　丙○○
再審被告　　台名公寓大廈管理維護股份有限公司
法定代理人　乙○○
上列當事人間請求給付資遣費等事件，再審原告對於中華民國
96年6 月26日本院96年度勞上易字第6 號確定判決提起再審之訴
，本院判決如下：
    主  文
再審之訴駁回。
再審訴訟費用由再審原告負擔。
　　事實及理由
一、再審原告主張：
  (一)原確定判決就工人超時工資，僅適用勞動基準法（下稱勞基
    法）第39條前段及同法施行細則第11條之規定，而不適用勞
    基法第39條後段規定，顯有斷章取義，任意更改法律之疑。
    又原確定判決亦未依勞基法第37條規定，核定應休未休日數
    ，而有判決計算錯誤之違法。
  (二)本件再審原告請求給付退休金，乃因再審被告違反勞基法，
    再審原告又已超過強制退休之年齡，惟原確定判決未參酌再
    審原告所舉內政部（74）台內勞字第298989號函及行政院勞
    工委員會（80）勞動三字第27014 號函解釋意旨，而駁回再
    審原告之請求，顯然違背公平及勞基法第54條規定。又再審
    原告變更訴之請求為資遣費，然未見審理，亦有違民事訴訟
    法之規定。
  (三)原確定判決引用證人禹斌勝不實之證言，認定再審原告與再
    審被告東寶大樓管理委員會間之關係為承攬，顯違再審被告
    東寶大樓管理委員會與再審原告間所訂合約書之約定，且再
    審被告2人間之關係亦未釐清。
  (四)綜上，爰提起本件再審之訴。聲明求為判決：(一)本院96年度
    勞上易字第6 號確定判決廢棄。並改判如原第二審上訴聲明
    。(二)第二審及再審訴訟費用由再審被告負擔。
二、本件未經言詞辯論，再審被告亦未具狀作何聲明或陳述。
三、按適用法規顯有錯誤者，得以再審之訴對於確定終局判決聲
    明不服，民事訴訟法第496 條第1 項第1 款定有明文。是所
    謂「適用法規顯有錯誤」係指確定判決所適用之法規顯然違
    背法規，或與司法院尚有效之大法官會議之解釋，或最高法
    院尚有效之判例顯然違反者而言（最高法院57年台上字第10
    91號，60年台再字第170 號判例參照）。而消極的不適用法
    規亦包括在內（司法院大法官會議釋字第177 號解釋意旨參
    照）。又「事實之真偽，應由事實審法院斟酌辯論意旨及調
    查證據之結果，依自由心證判斷之，苟其判斷並不違背法令
    ，即不許當事人以空言指摘（最高法院21年上字第1406號判
    例參照），經查再審原告與再審被告台名公寓大廈管理維護
    股份有限公司（下稱台名公司）簽約，任職管理員，其工作
    性質為大樓門禁安全維護，工作時間為排班制等事實，已為
    再審原告與再審被告台名公司於本院前審所不爭執，則本院
    確定判決參酌最高法院85年度台上字第1973號判決要旨，以
    依再審原告之工作性質，與一般持續性耗費精神、體力之工
    作者之工作時間及假日、休假日休息之情形不同，其與再審
    被告台名公司雙方於僱傭契約成立之始，其約定之工資自應
    包括例假日、休假日及特別休假日照常出勤之工資在內。爰
    認從事輪值工作之再審原告能否再請求例休假日及特別休假
    之工資，自應以其約定工資是否低於基本工資加計延長工作
    時間於例假、休假日及特別休假日工作以基本工資為標準加
    給之工資總額為斷。而勞工之基本工資自86年10月16日起至
    再審原告於94年8 月31日離職時止，每日均為528 元，每月
    為1 萬5,840 元，又再審原告受僱於再審被告台名公司之工
    作期間為1 年11月（即自92年10月1 日起至94年8 月31日止
    ，共計700 日），依勞動基準法第36條、第37條、第38條之
    規定，其應有例假日100 日、休假日37日、特別休假日7 日
    、總計應休之假日共144 日。如以最低基本工資計算，再審
    原告包括例假、休假及特別休假日仍照常出勤之工資應為44
    0,352 元〔計算式：1 年11月基本工資為364,320 元（即
    15,840元23＝364,320 元），應休假而上班之工資為76
    ,032 元 （即528 元144 ＝76,032元）＋＝440,352
    元〕。惟再審原告自92年10月1 日起至94年8 月31日止，受
    僱於再審被告台名公司之薪資，前3 個月為每月1 萬8,000
    元，其後每月均為1 萬9,000 元等情，亦為再審原告與再審
    被告台名公司於原審法院所不爭執，故總計其薪資有43萬
    4,000 元〔計算式：（18,000元3） ＋（19,000元20）
    ＝434,000 元〕，因認再審原告自再審被告台名公司所受領
    之工資43萬4,000 元，既低於基本工資加計延長工作時間於
    例假日、休假日及特別休假日工作以基本工資為標準加給之
    工資總和44萬352 元，顯已違反勞動基準法第21條第1 項之
    規定，再審原告依上開規定請求再審被告台名公司給付其例
    假、休假及特別休假之延長工時工資，在此差額6,352 元（
    即440,352 元－434,000 元＝6,352 元）之範圍內，即屬有
    據，應予准許，再審原告逾此範圍之請求（再審原告係請求
    71萬2,425 元）尚屬無據，不應准許。又再審被告東寶大樓
    管理委員會（下稱東寶管委會）與再審原告間並無僱傭關係
    存在，再審原告請求再審被告東寶管委會應與再審被告台名
    公司連帶給付未休假工資部分，為無理由等事實，已經原確
    定判決審認屬實（見原確定判決第9 頁、第10頁、第11頁）
    ，核其就再審原告之休假日，特別休假日及例假日之日數計
    算，工資之計算，並無違誤，再審原告空言指摘原確定判決
    就其例假日、休假日及特別休假日之日數計，工資計算，有
    未適用勞動基準法第37條、第39條後段規定之錯誤云云，顯
    不足採。
四、次查再審原告係自請退休，然經原確定判決審認再審原告受
    僱於再審被告台名公司僅1 年11月，並不合符合勞動基準法
    第53條自請退休之要件，核此乃原確定判決法院斟酌調查證
    據之結果及辦論要旨，依自由心證判斷之結論。再審原告主
    張原確定判決未適用內政部（74）台內勞字第298989號函行
    政院勞工委員會（80）勞動三字第27014 號函解釋意旨，有
    違勞基法第54條之適用法規錯誤云云。惟查民事訴訟法第49
    6條第1項第1 款「適用法規顯有錯誤」，係指確定判決所適
    用之法規顯然違背法規，或與司法院尚有效之大法官會議之
    解釋，或最高法院尚有效之判例顯然違反者而言，已如前述
    ，是其並不包含行政解釋意旨，應無疑義，是再審原告前揭
    主張，亦無足採。又原確定判決依調查結果係認定再審原告
    與再審被告東寶管委會間並無僱傭關係，且再審原告係向僱
    主即再審被告台名公司自請退休，而非遭再審被告台名公司
    強制退休，又再審原告自請退休，核與勞基法第53條所定之
    自請退休要件不符等事實（見原確定判決第9 頁），再審原
    告上訴聲明請求再給付之99萬9,539 元，係包括被侵占之工
    資69,000元，退休金224,466 元，未休假工資706,073 元，
    並未包括所謂之資遣費，則再審原告主張變更請求資遣費，
    未見本院前審審理應有違民事訴訟法之規定云云，亦無足取
    。再者，再審原告指摘原確定判決引用證人禹斌勝不實之證
    言，認定再審原告與再審被告東寶管委會間之關係為承攬，
    顯有違兩造間所訂合約書之約定，且再審被告2 人間之關係
    未釐清云云，核其主張屬本院確定判決認定事實，取捨證據
    之問題，揆諸上開說明，亦難認本院原確定判決有民事訴訟
    法第496 條第1 項第1 款之再審理由。
五、綜上所述，再審原告提起本件再審之訴顯無理由，爰不經言
    詞辯論，逕以判決駁回之。
六、據上論結，本件再審之訴顯無理由，依民事訴訟法第502條
    第2項、第78條，判決如主文。
中　　華　　民　　國　　96　　年　　9 　　月　　29　　日
                              勞工法庭
                                審判長法官   張國彬
                                法      官   鄭月霞
                                法      官   吳登輝
以上正本證明與原本無異。
本判決不得上訴。
中　　華　　民　　國　　96　　年　　10　　月　　2 　　日
                                書  記  官   張明賢
                                                  QFW
